【裁判字號】    96,交聲,1972
【裁判日期】    970815
【裁判案由】    交管條例聲異
【裁判全文】
臺灣板橋地方法院交通事件裁定        96年度交聲字第1972號
原處分機關  交通部公路總局臺北區監理所
受處分人即  甲○○
異  議  人
上列受處分人因違反道路交通管理處罰條例案件，對於交通部公
路總局臺北區監理所於民國96年12月4 日所為之處分（原處分案
號：北監自裁字裁40－E00000000 號），聲明異議，本院裁定如
下：
    主  文
原處分撤銷。
    理  由
一、原處分意旨略以：異議人即受處分人甲○○於民國96年10月
    3 日14時52分許，駕駛車號K7－8035號自用小客車，行經竹
    118 線茅子埔段交岔路口時，因「駕車行經有燈光號誌管制
    之交岔路口闖紅燈」違規，為新竹縣警察局新埔分局石光派
    出所（裁決書誤載為坪林派出所，應予更正）執勤警員攔查
    ，並填製竹縣警交字第E00000000 號違反道路交通管理事件
    通知單當場攔停舉發。原處分機關依道路交通管理處罰條例
    第53條第1 項之規定，裁處異議人罰鍰新臺幣2,700 元，並
    依同條例第63條第1 項第3 款（原裁決書漏引第1 項第3 款
    ）記違規點數3 點。
二、聲明異議意旨略以：當時異議人駕車通過舉發違規地點第一
    個紅綠燈時，第一個紅綠燈的號誌是綠燈，而通個第二個紅
    綠燈時，第二個紅綠燈的號誌還是閃黃燈，當場伊有向本件
    舉發員警反應，異議人認為並沒有違規，所以拒絕在紅單上
    簽名，孰料員警於開單後，只將行照及駕照返還給異議人，
    並未將該紅單交付予異議人，事後亦無另行寄發，直至異議
    人到打電話到監理所問始知紅單已經直接寄到監理所，並未
    寄給異議人，為此聲明異議，請求撤銷原處分等語。
三、按當場舉發者，其舉發違規通知聯應填記駕駛人或行為人姓
    名、性別、出生年月日、地址、身分證統一編號及車主姓名
    、地址、車牌號碼、車輛種類。被查獲之駕駛人或行為人為
    受處分人時，應於填記通知單後將通知聯交付該駕駛人或行
    為人簽名或蓋章收受之；拒絕簽章者，仍應將通知聯交付該
    駕駛人或行為人收受，並記明其事由及交付之時間；拒絕收
    受者，應告知其應到案時間及處所，並記明事由與告知事項
    ，視為已收受；逕行舉發者，應按已查明之資料填註車牌號
    碼、車輛種類、車主姓名及地址，並於通知單上方空白處加
    註逕行舉發之文字後，由舉發機關送達被通知人，道路交通
    管理處罰條例第92條第3 項所授權訂定之違反道路交通管理
    事件統一裁罰基準及處理細則第11條第1 項第1 款、第4 款
    分別定有明文。
四、本件首應先予審究者厥為，本件舉發機關有無依首揭規定製
    單舉發，倘警方未依規定製單舉發，則舉發程序即有未合，
    此時無論異議人有無前述交通違規之行為，原處分機關均不
    得予以裁決，而應交由警方補正為是。而觀諸卷附本件竹縣
    警交字第E00000000 號舉發違反道路交通管理事件通知單（
    下稱本件舉發違規通知單）上僅記載「拒簽」2 字；參以證
    人蘇亮華於本院訊問時具結證稱：伊開完罰單，異議人有說
    要申訴到底，就和異議人開始爭執，伊請異議人簽名時，異
    議人拒簽，轉頭自行離去，並沒有告訴異議人拒簽的效果或
    是應到案的日期，因為異議人已經離去，伊想罰單就寄給異
    議人，而是否有寄，伊還要回去詢問新埔分局的交安組等語
    明確（見本院訊問筆錄第2 、3 頁），而嗣經證人蘇亮華向
    新埔分局交安組員警查詢結果，本件舉發違規通知單通知聯
    已併移送聯逕移送違規駕駛人管轄監理單位裁處，未將該通
    知聯郵寄與異議人等情屬實，此有證人乙○○○○於97年5
    月26日書立之職務報告書1 份在卷可考。是以，異議人辯稱
    ：員警並未將本件舉發違規通知單交付予伊，事後亦無另行
    寄發乙節，堪信為真實。而依據證人乙○○○○之上揭證述
    ，僅能證明異議人有拒簽本件舉發違規通知單之情事，然證
    人乙○○○○既坦承其並未於本件舉發違規通知單上記載異
    議人有何拒絕收受之情事，亦未記明已告知異議人應到案時
    間及處所等事項，則並無確切證據證明本件異議人有何無明
    確表示拒絕收受本件舉發違規通知單情事，故本件舉發員警
    蘇亮華未將舉發通知單交異議人收受或事後未再以郵寄送達
    予異議人，而逕將舉發單正本及移送聯一併送交裁罰機關，
    自不能認定視為已收受之情形，其送達程序於法即有未合，
    應不生合法送達之效力。準此，尚難認異議人業已收受本件
    舉發違規通知單，其舉發即於法不合，原處分機關自不得據
    以裁罰，然原處分機關仍據以裁罰，裁罰程序顯有瑕疵。
五、末按道路交通案件處理辦法第20條固規定：交通法庭認為聲
    明異議有理由或聲明異議雖無理由而原處分不當或違法者，
    應以裁定將原處分經聲明異議之部分撤銷，並自為裁定。然
    此所稱「並自為裁定」，係指受罰主體、行為違規之整體事
    實及裁罰程序均屬明確無瑕而言，倘原處分機關之裁罰程序
    有如上之違法瑕疵，而該裁罰程序復非法院得命為補正事項
    ，法院自難逕代原處分機關為符合法定程序之裁罰，則原處
    分雖有程序違法之處，但法院除裁定撤銷原處分，使原處分
    機關得另為妥適之處理外，當無法自為裁定，其理甚屬灼然
    。從而，本件異議人雖未執此聲明異議，但原處分既有上開
    可議之處，自應由本院裁定撤銷，且本院毋庸自為裁定，而
    應由原處分機關另為妥適之處理。
據上論結，應依道路交通管理處罰條例第87條第2 項，道路交通
案件處理辦法第20條前段，裁定如主文。
中    華    民    國    97    年    8     月    15    日
                  交通法庭法  官  林淑婷
以上正本證明與原本無異
如不服本裁定應於送達後5 日內向本院提出抗告狀
                          書記官  林金良
中    華    民    國    97    年    8     月    15    日


司法院資訊處製作；財團法人民間司法改革基金會備份。
